臺灣高雄地方法院刑事判決　　　　　　　96年度訴字第1776號
公　訴　人　臺灣高雄地方法院檢察署檢察官
被　　　告　甲○○
　　　　　　　　　　1之4號
上列被告因毒品危害防制條例案件，經檢察官提起公訴（96年度
毒偵緝字第101 號、96年度毒偵字第2419號及第2729號），被告
於本院準備程序進行中，就被訴犯罪事實為有罪之陳述，經本院
告知簡式審判程序意旨，並聽取公訴人及被告之意見後，本院合
議庭裁定由受命法官獨任依簡式審判程序審理，判決如下：
    主  文
甲○○施用第一級毒品，處有期徒刑壹年。扣案之注射針筒貳支
及分裝杓壹支，均沒收。
    事  實
一、甲○○前於民國95年間，因施用毒品案件，經本院裁定令入
    觀察勒戒處所施以觀察勒戒，於95年7 月4 日觀察勒戒期滿
    認無繼續施用傾向釋放，而台灣高雄地方法院檢察署檢察官
    於同年月10日以95年度毒偵字第4784號及95年度毒偵緝字第
    291 號為不起訴處分確定。甲○○明知海洛因業經公告列為
    毒品危害防制條例第2 條第2 項第1 款之第一級毒品，不得
    非法持有、施用，猶仍基於反覆、延續施用第一級毒品海洛
    因之單一行為決意，自上開觀察勒戒執行完畢釋放後5 年內
    之95年12月7 日起至96年2 月13日止，以平均每3-4 天施用
    1 次之頻率，在高雄市鼓山區○○○路61巷42弄1 之4 號住
    處，以針筒注射之方式施用第一級毒品海洛因多次。(一)先於
    95年12月8 日17時50分，因另案經檢察官偵訊時，經其同意
    採尿送驗，而悉上情。(二)復於96年2 月2 日20時30分，為警
    在其住處查獲，並扣得其所有供施用毒品所用之注射針筒2
    支及分裝杓1 支等物。(三)再於96年2 月14日19時30分許，因
    通緝為警查獲，經其同意後採尿送驗而悉上情。
二、案經台灣高雄地方法院檢察署檢察官檢察官自動檢舉及高雄
    市政府警察局三民第一分局、鼓山分局移送台灣高雄地方法
    院檢察署檢察官偵察起訴。
    理  由
壹、程序方面：按本件被告甲○○所犯係死刑、無期徒刑、最輕
    本刑為3 年以上有期徒刑以外之罪，其於準備程序就被訴事
    實為有罪之陳述，經本院告知簡式審判程序之旨，並聽取其
    與檢察官之意見後，本院認無不得或不宜改依簡式審判程序
    進行之情事，依刑事訴訟法第273 條之1 第1 項規定，裁定
    進行簡式審判程序，合先敘明。
貳、實體方面：
一、訊據被告對於上揭犯罪事實於本院審理時坦承不諱，且為警
    將被告之尿液送驗結果，均係呈嗎啡陽性反應，此有台灣檢
    驗科技股份有限公司96年12月26日KH2006C0000000號、高雄
    市立凱旋醫院96年2 月12日A00000000 號、該院96年3 月5
    日A00000000 號濫用藥物尿液檢驗報告各1 份附卷可稽，又
    查：
  (1)海洛因施用入人體後水解還原成嗎啡，再循嗎啡之代謝方式
    排出體外，業據行政院衛生署藥物食品檢驗局73藥檢壹字第
    030221號函說明綦詳，且依醫學臨床實驗及根據英國藥學會
    出版Isolation and Indentification of Drugs乙書第293
    頁載明：海洛因經注射入人體後，在體內迅速水解成6Monoa
    cety Imorphine，再緩緩繼續水解成嗎啡，然後再循嗎啡之
    代謝方式排出，同書第431 至432 頁並載有：嗎啡經注射入
    人體後，約百分之50以上於8 小時內自尿中排出，至24小時
    排出約百分之90，但48小時後仍有微量可檢出等語。
  (2)準此而論，被告為遭查獲之尿液經送驗結果，均呈嗎啡陽性
    反應，顯見被告確有施用第一級毒品海洛因之犯行甚明。故
    此，本件事證明確，被告犯行洵堪認定。
二、(一)查海洛因係毒品危害防制條例第2 條第2 項第1 款所明定
    之第一級毒品，核其所為係犯毒品危害防制條例第10條第1
    項之施用第一級毒品罪。被告持有第一級毒品之行為已為其
    施用之高度行為所吸收，不另論罪。(二)被告多次施用第一級
    毒品海洛因犯行之性質敘述如下：因毒品危害防制條例第
    2 條第1 項規定的毒品，即具有成癮性，故毒品危害防制條
    例所規定之施用毒品行為應即具有因毒品成癮而反覆施用之
    性質；參酌(1)最高法院95年度台上字第1079號判決揭示「
    刑事法若干犯罪行為態樣，本質上原具有反覆、延續實行之
    特徵，立法時既予特別歸類，定為犯罪構成要件之行為要素
    ，則行為人基於概括之犯意，在密切接近之一定時、地持續
    實行之複次行為，倘依社會通念，於客觀上認為符合一個反
    覆、延續性之行為觀念者，於刑法評價上，即應僅成立一罪
    。學理上所稱「集合犯」之職業性、營業性或收集性等具有
    重複特質之犯罪均屬之，例如經營、從事業務、收集、販賣
    、製造、散布等行為概念者是」之意旨及(2)最高法院71年台
    上字第2837號判例、92年度台上字第6744號判決意旨所揭示
    「行為人主觀上就同一犯罪構成事實，以單一行為之數個舉
    動接續進行，以實現一個犯罪構成要件，侵害同一法益，客
    觀上亦認係實施一個犯罪行為」之接續犯概念，(1)是本院
    認為毒品危害防制條例所規定處罰之施用毒品行為固具有反
    覆實施之性質，然各次施用毒品之行為係滿足各單次毒癮發
    作所致，各次施用毒品行為係各自獨立，尚難認係同一行為
    之數次舉動，換言之，施用毒品行為與上揭接續犯之概念有
    別，而集合犯與連續犯之區別則在於立法者已將本質上具有
    反覆、延續實行之特徵予特別歸類而定為犯罪構成要件之行
    為要素，且依社會通念於客觀上認為符合一個反覆、延續性
    之行為觀念者即應僅成立集合犯之一罪，反之則係連續犯，
    準此，毒品危害防制條例既依成癮性、濫用性及對社會危害
    性而將毒品分為四級，且僅規定處罰施用第一、二級毒品，
    足見毒品危害防制條例所處罰施用第一、二級毒品，其構成
    要件之行為要素係具有成癮、濫用之反覆、延續實行，且依
    社會通念於客觀上認為符合一個反覆、延續性之行為觀念，
    且本案認明之被告各該施用第一級毒品海洛因犯行間，乃係
    按每3-4 天施用1 次之頻率持續進行，均未曾間斷，至地點
    則均在被告住處，在時、空上，也確具密接關係，則被告之
    各該施用第一級毒品海洛因之犯行間，顯各係出於反覆、延
    續施用該種毒品之單一行為決意至明，從而在行為概念上，
    應均評價認係包括一罪之集合犯，較符合社會通念，也較為
    合理。(三)爰審酌被告前經觀察勒戒後，竟仍不知戒慎，不思
    正當戒除惡習，惟其行為係自我戕害及其犯後坦承犯行，態
    度尚稱良好等一切情狀，酌情量處如主文所示之刑。
三、至扣案之注射針筒2 支及分裝杓1 支等物，均係被告所有，
    供被告施用海洛因所用之物，亦經被告供承在卷（見本院卷
    第30頁），應依刑法第38條第1 項第2 款宣告沒收之。
據上論斷，應依刑事訴訟法第273 條之1 第1 項、第299 條第1
項前段，毒品危害防制條例第10條第1 項，刑法第11條前段、第
38條第1 項第2 款，判決如主文。
本案檢察官劉慕珊到庭執行職務。
中　　華　　民　　國　　96　　年　　5 　　月　　30　　日
                  刑事第七庭   法  官  張茹棻
以上正本證明與原本無異。
如不服本判決，應於判決送達後10日內，向本院提出上訴狀。
中　　華　　民　　國　　96　　年　　5 　　月　　30　　日
                               書記官  陳惠玲
附錄本案判決論罪科刑法條：
毒品危害防制條例第10條：
施用第一級毒品者，處6月以上5年以下有期徒刑。
施用第二級毒品者，處3年以下有期徒刑。
